臺灣臺中地方法院刑事判決　　　　　　　96年度訴字第1806號
公　訴　人　臺灣臺中地方法院檢察署檢察官
被　　　告　丁○○原名雷金富.
上列被告因偽造文書等案件，經檢察官提起公訴（95年度偵字第
17873號），本院判決如下：
    主    文
丁○○（原名雷金富）犯行使偽造私文書罪，處有期徒刑壹年肆
月。減為有期徒刑捌月。
偽造之中華民國93.7.27日付款銀行富邦銀行環北分行，票面金
額各150萬、150萬、200萬，票號各為HN0000000、HN0000000、
HN0000000支票上「許志勇」之署押各壹枚（共枚），均沒收
。
    犯罪事實
一、丁○○於民國（下同）90年間透過朋友認識陸力鋼鐵股份有
    限公司（位於臺中縣太平市○○路○段275號）負責人甲○
    ○，丁○○向甲○○自稱為「許志勇」，並當場交付印有「
    許志勇」名字之名片予甲○○。迄94年間，丁○○向甲○○
    表示欲購買位於臺中市○○路與五權西路口的房子，遂意圖
    為自己不法之所有，佯稱因現金不夠，需錢周轉，並承諾一
    個星期內房子貸款核撥下來，即可還錢，甲○○不疑有詐，
    遂匯款現金新台幣（下同）5百萬元入丁○○之母丙○○所
    有之臺中商業銀行西屯分行帳戶，然1個月後丁○○無法如
    期還款，甲○○向丁○○催收借款，丁○○便交付發票人為
    瑞沁企業有限公司（下稱瑞沁公司）江徐瑞菊，付款銀行為
    中國農民銀行中壢分行之支票3紙予甲○○，惟支票屆期未
    獲付款，丁○○則基於偽造私文書並持之以行使之犯意，未
    經「許志勇」之同意授權，接續在發票人為瑞沁公司江徐瑞
    菊，付款銀行為富邦銀行環北分行，號碼HN0000000、
    HN0000000、HN0000000支票背書欄內，偽造「許志勇」署名
    3枚，表示「許志勇」將支票轉讓並負票據責任之用意，將
    支票轉讓予甲○○用以清償上開債務而行使之，致生損害於
    「許志勇」及甲○○。
二、案經甲○○訴由臺中市調查站及臺中市警察局第一分局移送
    臺灣臺中地方法院檢察署檢察官偵查起訴。
    理    由
一、訊據被告丁○○坦承有積欠甲○○現500萬元之事實，惟否
    認有詐欺或偽造文書之犯行，辯稱當初借500萬元係要共同
    投資買房子，且伊以前小時候叫”許志勇”，也曾經以”許
    志勇”名義經營地下錢莊，並被判刑等語。惟查：
    (一)上開犯罪，業據告訴人甲○○於偵查中指訴明確，並到庭
      詰證稱：「被告向我借500萬元就不見了，照著被告留下
      來的電話找不到人，我就依匯款的資料去查，查出雷許多
      沒有許志勇這個兒子，我到雲林鄉下去找，也找不到許志
      勇這個人」、「被告開三張支票給我，並背書許志勇」、
      「我有去查發票人瑞沁企業有限公司的登記地址，屋主說
      發票人的公司只有租2個月，根本沒有營業，是虛設行號
      」等語，足認被告係向告訴人甲○○借款而非共同投資，
      被告所辯委無可採，且被告持向告訴人借款之瑞沁公司之
      支票，有多張退票紀錄，且該公司登記營業後即自行停止
      營業，並經經濟部解散，有經濟部96.9.28經授中字第
      09635214230號函影本1份附卷可佐，足認被告所交給告訴
      人之支票係空頭支票，其有詐欺之意圖甚明。
    (二)被告之戶籍登記雷金富，後改名丁○○，並無許志勇之登
      記資料，而被告確於90、91年間化名「許志勇」，經營地
      下錢莊，並向他人恐嚇取財乙節，有本院92年度訴字第
      183號刑事判決乙份附卷可佐，惟經營地下錢莊係屬犯罪
      行為，被告化名「許志勇」經營，其有逃避刑事追訴之行
      為甚為明顯。至被告之母親丙○○雖到庭證稱被告小時候
      有意過繼給其娘家，而有隨母姓之計劃，所以其父有為被
      告取名許志勇之情事，惟此乃其親屬間內部的事，外人不
      得而知，自不能為被告有利之認定，至被告主張傳其父乙
      ○○對此事實再作證乙事，本院認核無必要，附此敘明。
    (三)此外，復有發票人為瑞沁公司江徐瑞蘭，付款銀行為富邦
      銀行環北分行，號碼HN0000000、HN0000000、HN0000000
      支票正反面影本附卷可佐。從而本案事證明確，被告犯行
      堪予認定。
二、按在支票背面偽造署押，以為背書，其偽造支票背書，在票
    據法上係表示對支票負擔保責任之意思，為法律規定之文書
    ，並非依習慣表示一定用意之證明，而其此項行為，足以生
    損害於他人，故應成立偽造私文書罪，是核被告丁○○所為
    ，係犯刑法第339條第1項之詐欺罪及同法第216條、第210條
    之行使偽造私文書罪。被告上開偽造許志勇之署押係偽造私
    文書之部分行為，及偽造文書之低度行為為行使文書之高度
    行為所吸收，均不另論罪。被告行為後，94年1月7日修正公
    布之刑法，自95年7月1日施行，修正後之刑法刪除第55條關
    於牽連犯之規定。本件被告所犯詐欺罪與行使偽造私文書罪
    間具有牽連犯之關係，依修正前即行為時之規定，應從一重
    之罪處斷，蓋依修正後之刑法既已刪除牽連犯之規定，則所
    犯上述各罪應依數罪併罰之規定分論併罰，比較新舊法之規
    定，修正後之規定並非較有利於被告，依刑法第2條第1項之
    規定，應適用行為時之法律，即適用修正前刑法第55條牽連
    犯之規定，從一重之行使偽造私文書罪處斷。爰審酌被告犯
    罪之動機、目的、手段、所生危害，量處如主文所示之刑。
    又被告犯罪時間在96年4月24日以前，合於中華民國96年罪
    犯減刑條例規定，應依該條例第2條第1項第3款規定減其刑
    期二分之一，並依同條例第9條及修正前之刑法第41條第1項
    規定，諭知易科罰金之折算標準。
    又偽造HN0000000、HN0000000、HN0000000支票背書欄內「
    許志勇」之署押3枚，依刑法第219條諭知沒收。
據上論斷，應依刑事訴訟法第299條第1項前段，刑法第2條第1項
前段、第339條第1項、第216條、第210條、第219條，修正前刑
法第55條，中華民國96年罪犯減刑條例第2條第1項第3款、第7條
，判決如主文。
本案經檢察官顏淑惠到庭執行職務。
中　　華　　民　　國　　96　　年　　10　　月　　16　　日
                  刑事第七庭  審判長法  官  陳如玲
                                    法  官  高文崇
                                    法  官  郭德進
上正本證明與原本無異。
如不服本判決，應於收送達後10日內向本院提出上訴書狀（應敘
述具體理由並附繕本）。
上訴書狀如未敘述理由，應於上訴期間屆滿後20日內補提理由書
於本院。                            書記官  陳惠玲
中　　華　　民　　國　　96　　年　　10　　月　　17　　日
附錄論罪科刑法條
中華民國刑法第339條第1項
（普通詐欺罪）
意圖為自己或第三人不法之所有，以詐術使人將本人或第三人之
物交付者，處5年以下有期徒刑、拘役或科或併科1千元以下罰金。
中華民國刑法第210條
（偽造變造私文書罪）
偽造、變造私文書，足以生損害於公眾或他人者，處 5 年以下有
期徒刑。
中華民國刑法第216條
（行使偽造變造或登載不實之文書罪）
行使第 210 條至第 215 條之文書者，依偽造、變造文書或登載
不實事項或使登載不實事項之規定處斷。
